【裁判字號】    96,抗更(一),10
【裁判日期】    970121
【裁判案由】    債務人異議之訴
【裁判全文】
臺灣高等法院臺南分院民事裁定  96年度抗更(一)字第10號
抗  告  人  財團法人雲林縣私立大成高級商工職業學校
法定代理人  甲○○○
相  對  人  丁○○
            戊○○○○○○
            己○○
            乙○○
            丙○○
上五人共同
送達代收人  林松虎律師
上列當事人間請求債務人異議之訴事件，抗告人對於中華民國95
年12月29日臺灣雲林地方法院96年度重訴字第24號裁定，提起抗
告，由本院於96年7月26日以96年度抗字第38號裁定後，經最高
法院發回更為裁定，本院裁定如下：
    主  文
抗告駁回。
發回前再抗告訴訟費用新台幣壹仟元，及抗告訴訟費用新台幣壹
仟元均由抗告人負擔。
    理  由
一、原審法院裁定以：
  (一)、按提起民事訴訟應依民事訴訟法規定繳納裁判費，此為必
      須具備之程式。
  (二)、本件抗告人即原審原告起訴，未繳納足額裁判費，經原審
      法院於民國（下同）95年12月13日裁定命抗告人於7日內
      補正。該項裁定已於95年12月15日送達抗告人，有送達證
      書附卷可憑。抗告人逾期迄未補正，其訴顯難認為合法，
      應予駁回。
  (三)、抗告人雖於接獲原審法院補繳裁判費裁定後之95年12月21
      日具狀對上開裁定關於核定訴訟標的價額部分提起抗告，
      並於95年12月22日具狀減縮訴之聲明，將訴訟標的價額減
      縮為新台幣（下同）25,337,038元，而上開抗告狀亦主張
      本件訴訟標的價額應僅為25,337,038元，顯然對原審法院
      核定之訴訟標的價額在25,337,038元之範圍內並無爭執，
      亦即不在抗告範圍，上開抗告狀內並已算出依其主張應補
      繳之裁判費應僅為97,504元。抗告人既已接獲原審法院補
      繳裁判費之裁定，又已算出依其無爭執之訴訟標的價額應
      補繳之裁判費數額，則至少亦應在限期內補繳裁判費97,5
      04元，惟抗告人逾期迄未補繳，則不論其對原審法院核定
      超過25,337,038元之訴訟標的價額是否有爭執，均難使其
      起訴成為合法，自應駁回。
二、抗告意旨略以：伊於94年4月13日提起本件債務人異議之訴
    ，請求排除強制執行可得之起訴利益為14,061,000元，並已
    依法繳納裁判費137,488元，伊於起訴時應備之法定程序並
    無欠缺。嗣於訴訟進行中，另於94年6月23日提出『民事追
    加暨準書備書(二)狀』，就相對人即原審被告丁○○、程茹鈺
    、己○○部分之起訴利益並無增減或不同，就相對人即原審
    被告丙○○、乙○○部分係追加一獨立新訴而與原訴合併。
    詎原審法院竟以抗告人就追加相對人丙○○、乙○○部分未
    繳納裁判費為由，不僅駁回追加之訴，連同抗告人原已具備
    合法要件之起訴亦一併駁回，原裁定顯屬違法；爰依法提起
    本件抗告，求為廢棄原裁定云云。
三、按「當事人、訴訟標的及應受判決事項之聲明，為訴之三要
    素，民事訴訟法第255條、第257條既以訴之變更或追加為規
    定，於訴訟進行中，則當事人之變更或追加，自屬訴之變更
    或追加，此觀同法第255條第1項第5款之規定益明」（參照
    最高法院90年度台抗字第287號、87年度台上字第2313號及8
    5年度台抗字第394號裁定意旨）。次按「債務人異議之訴之
    訴訟標的為該債務人之異議權，法院核定此訴訟標的之金額
    或價額，應以該債務人本於此項異議權，請求排除強制執行
    所有之利益為準」（參照最高法院92年度台抗字第659號裁
    定意旨）。又按「民事訴訟法第77條之1第4項規定：法院就
    訴訟標的價額之核定，得為抗告。而同法第491條第1項規定
    ：抗告，除別有規定外，無停止執行之效力。準此，原告就
    法院所為訴訟標的價額之核定提起抗告，並不影響原命補繳
    裁判費期間之進行，如原告逾期未補繳裁判費，法院得以裁
    定駁回其訴」（參照最高法院93年度第1次民事庭會議決議
    ）。末按「當事人起訴未依法繳納裁判費，經法院裁定限期
    命其補繳者，縱法院核定補繳之數額超過其應繳裁判費之數
    額，當事人仍應依限補正其應繳之裁判費，倘不依限補正，
    法院即得以其訴為不合法裁定駁回之」（參照最高法院29年
    抗字第169號判例、89年度台抗字第46號裁定意旨）。
四、經查：
  (一)、本件抗告人（即原告）於94年4月13日，以相對人丁○○
      、程茹鈺、己○○為被告，向原審法院提起債務人異議之
      訴時，其訴之聲明為：「原審法院92年度執丑字第812號
      有關丁○○、程茹鈺、己○○對原告（即抗告人）所為清
      償票款強制執行程序，應予撤銷」，並自行計算其起訴利
      益之訴訟標的價額為14,061,000元，嗣經原審法院核定其
      訴訟標的金額應為14,254,055元，並因抗告人起訴未繳納
      裁判費，而於94年4月14日以94年度補字第70號裁定，命
      抗告人於7日內繳納137,488元之第一審裁判費，逾期不繳
      即駁回其訴；上開裁定送達抗告人後，並據抗告人於期限
      內即94年4月15日足額繳納137,488元完畢。嗣抗告人於94
      年6月23日以『民事追加暨準備書(二)狀』另追加相對人丙
      ○○、乙○○為被告，聲明則更正為：「原審法院92年度
      執丑字第812號強制執行事件執行債權人即被告程茹鈺、
      丁○○、己○○、丙○○、乙○○所執如附表（原審(一)卷
      79頁）所示之執行名義不得為強制執行」（見原審(一)卷65
      至78頁）；嗣經原審法院於95年12月12日言詞辯論期日訊
      問抗告人之訴訟代理人後，據此核定其訴訟標的價額為61
      ,993,055元，計算抗告人應繳納之第一審裁判費為557,60
      0元，扣除原已繳納金額137,488元後，尚不足420,112元
      （557,600元－137,488元＝420,112元），而於95年12月1
      3日裁定命抗告人7日內補繳，逾期未繳即予駁回其訴，並
      於95年12月15日送達抗告人（見原審(二)卷36、37頁），抗
      告人不服前揭裁定，於95年12月21日具狀提起抗告，主張
      「追加後之訴訟標的價額為25,337,038元，應繳納234,99
      2元，扣除已繳納之137,488元，僅應補繳97,504元（234,
      992元－137,488元＝97,504元）」（見本院96年度抗字第
      211號裁定、最高法院96年度台抗字第795號裁定），復據
      此而於同年月22日以『民事陳報暨聲明狀』主張：「本件
      債務人異議之訴事件，訴訟標的金額原審核定為61,993,0
      55元，惟嗣後債務人即原告已對債權人即相對人清償部分
      債務，故減縮訴之聲明為25,337,038元」等情（見原審(二)
      卷38至40頁），業經本院核閱原審法院94年度重訴字第24
      號債務人異議之訴事件卷宗屬實。
  (二)、查本件抗告人提起本件訴訟初僅以相對人丁○○、程茹鈺
      、己○○為被告，嗣於訴訟進行中，以94年6月23日『民
      事追加暨準書備書(二)狀』追加相對人丙○○、乙○○為被
      告，並變更訴之聲明，依上述最高法院90年度台抗字第28
      7號、87年度台上字第2313號及85年度台抗字第394號裁定
      意旨，可知抗告人已為訴之追加及變更自明。
  (三)、次查本件抗告人提起上開債務人異議之訴，訴訟標的為該
      抗告人之異議權，即其請求排除強制執行所得受之利益數
      額，依最高法院92年度台抗字第659號裁定意旨，抗告人
      於94年4月13日以相對人丁○○、程茹鈺、己○○為被告
      起訴時，經原審核定其訴訟標的金額為14,254,055元，並
      裁定命抗告人繳納137,488元，抗告人已於94年4月15日繳
      納137,488元完畢，嗣抗告人於同年6月23日另追加相對人
      丙○○、乙○○為被告並變更訴之聲明，詳如上述，原審
      據此核定其訴訟標的金額為61,993,055元，而核定抗告人
      應繳納之第一審裁判費為557,600元，扣除前已繳納金額1
      37,488元後，就尚不足之420,112元部分，復於95年12月1
      3日以裁定命抗告人限期補繳，逾期未繳即駁回其訴，並
      於同年月15日送達抗告人，抗告人於同年月21日具狀提起
      抗告，復據此而於同年月22日以『民事陳報暨聲明狀』減
      縮訴之聲明為25,337,038元，且算出依其主張應補繳之裁
      判費為97,904元（234,992元－137,488元＝97,504元）。
      惟於原審法院以裁定駁回其訴前，既未補繳其自行核算之
      97,904元裁判費，揆諸前揭最高法院93年第1次民事庭會
      議決議意旨，及最高法院29年抗字第169號判例、89年度
      台抗字第46號裁定意旨，原審法院認其訴不合法以裁定駁
      回其訴，自屬有據。縱其主張追加後之訴訟標的金額已減
      縮為25,337,038元，應補繳之裁判費亦僅為97,504元，惟
      其亦未就訴訟標的價額不爭執部分補繳納裁判費97,504元
      ，依上開說明，亦難認抗告人之起訴為合法。其抗告自無
      可採。本件最高法院96年度台抗字第796號裁定發回意旨
      亦同旨趣，併予明。
  (四)、綜上所述，原審法院以抗告人未繳納裁判費，其訴不合法
      ，而裁定駁回其訴，核無不合。抗告意旨仍執前詞指摘原
      裁定不當，求予廢棄，為無理由。
五、據上論結，本件抗告為無理由，依民事訴訟法第495條之1第
    1項、第449條第1項、第95條、第78條，裁定如主文。
中    華    民    國    97    年    1     月    21    日
                  民事民一庭審判長法  官    林金村
                                  法  官    張世展
                                  法  官    胡景彬
上為正本係照原本作成。
如不服本裁定，僅得於收受本裁定正本送達後10日內以適用法規
顯有錯誤為理由，向本院提出再抗告狀（須附繕本），並委任律
師為訴訟代理人，經本院許可後始可再抗告於最高法院。
中    華    民    國    97    年    1     月    21    日
                                  書記官    李梅菊
【附記】
民事訴訟法第495條之1第2項準用同法第466條之1第1、2項規定
：
(1)對於第二審判決上訴，上訴人應委任律師為訴訟代理人。但上
  訴人或其法定代理人具有律師資格者，不在此限。
(2)上訴人之配偶、三親等內之血親、二親等內之姻親，或上訴人
  為法人、中央或地方機關時，其所屬專任人員具有律師資格並
  經法院認為適當者，亦得為第三審訴訟代理人。
民事訴訟法第466條之2：
上訴人無資力委任訴訟代理人者，得依訴訟救助之規定，聲請第
三審法院為之選任律師為其訴訟代理人。


司法院資訊處製作；財團法人民間司法改革基金會備份。
